【裁判字號】    95,交訴,159
【裁判日期】    951124
【裁判案由】    過失致死等
【裁判全文】
臺灣彰化地方法院刑事判決             95年度交訴字第159號
公  訴  人  臺灣彰化地方法院檢察署檢察官
被      告  甲○○
上列被告因過失致死案件，經檢察官提起公訴（95年度調偵字第
292號），被告於準備程序中自白，本院聽取當事人意見後，裁
定由受命法官，獨任行簡式審判程序，茲判決如下：
    主  文
甲○○過失致人於死，處有期徒刑月，如易科罰金，以銀元
佰元折算壹日。緩刑貳年。
    事實及理由
一、犯罪事實：
    甲○○於民國（下同）94年11月26日8時30分許，駕駛車牌
    號碼5K-5912號自小客車，沿彰化縣彰鹿路6段117巷由南往
    北方向行駛，途經該巷道與彰化縣福興鄉○○村○○街○○
    道路無號誌交岔路口時，本應注意減速慢行，作隨時停車之
    準備；及隨時注意車前狀況，並採取必要之安全措施，而依
    當時情形，天氣晴朗、路面乾燥無缺陷及無障礙物，亦無其
    他不能注意之情形，竟疏於注意，貿然前行。適有陳財寶駕
    駛車牌號碼QI-8755號小貨車，違規搭載其孫子即兒童陳０
    ０（89年9月生）乘坐於右前座，均未繫上安全帶，沿彰化
    縣福興鄉○○村○○街○○道路由西向東方向行駛，途經該
    交岔路口時，未遵守「左方車應禮讓右方車先行」之規定，
    陳財寶亦疏未注意減速慢行，作隨時停車之準備，兩車因而
    發生碰撞，兩車均滑行到東北方之農田裡，陳財寶因而受有
    胸腹挫傷之傷害，兒童陳００受有頭部外傷合併頭皮下水腫
    、左眼眶周圍及左眼上腮瞼多處撕裂傷之傷害，陳財寶經送
    醫急救後，仍不治死亡。
二、認定事實之證據及理由：
  (一)被告甲○○於本院審理中，對上述事實均坦白承認。
  (二)被害人兒童陳００之供述（相驗卷P.45），足證：事故發生
    時，陳財寶及兒童陳００均未繫上安全帶，兒童陳００乘坐
    於右前座。
  (三)道路交通事故現場圖、道路交通事故調查報告表、現場照片
    等（相驗卷P.5以下），足證：肇事路口無紅綠燈或其他
    閃光燈號誌。被告行進方向之彰鹿路6段117巷，寬度為
    4.8公尺；陳財寶行進之番婆街產業道路寬度為5.1公尺，二
    者寬度相差不遠，並無明顯支線或幹線之區○○○○道路均
    未劃分分向線。被告與陳財寶均為直行車輛，二車在到達
    該十字路口前，均有顛坡路面之減速設計。二車碰撞後，
    均往東北方向滑行，跌落農田間。
  (四)按道路交通安全規則第102條規定：「汽車行駛至交岔路
    口，其行進、轉彎，應依下列規定：... 二、行至無號誌或
    號誌故障而無交通指揮人員指揮之交岔路口，支線道車應暫
    停讓幹線道車先行。未設標誌、標線或號誌劃分幹、支線道
    者，少線道車應暫停讓多線道先行；車道數相同時，轉彎車
    應暫停讓直行車先行；【同為直行車或轉彎車者，左方車應
    暫停讓右方車先行】。.. 」，被告為右方車，故路權歸屬
    於被告一方，陳財寶未禮讓右方車先行，已有主要過失。
    按道路交通安全規則第89條規定：「行車前應注意之事項，
    依下列規定：.... 四、兒童須乘座於小客車之後座。五、
    駕駛人及前座乘客均應繫妥安全帶。」，陳財寶與兒童陳０
    ０未繫安全帶，陳００乘坐於自小貨車右前座，亦有違規之
    處。陳財寶為右腳殘障，所持駕照為特殊駕照，僅「限駕
    駛自動排檔，其加速踏板改裝左上方位之小型客車」（相驗
    卷P.27查詢表可證），而道路交通管理處罰條例第21條第1
    項第9款規定「未依駕駛執照之持照條件規定駕車」，亦屬
    處罰範圍。陳財寶駕駛之肇事自小貨車，乃屬一般車輛，加
    速油門並未改裝在左邊，陳財寶駕駛不合格車輛，亦屬違規
    。陳財寶所駕駛自小貨車方向盤上加裝轉動鐵球，碰撞後
    鐵球已經方向扭曲，鐵球並非朝上而是朝向前方（相驗卷
    P.17），此一加裝鐵球與陳財寶左胸部「季肋部」之挫傷死
    因（相驗卷P. 37），顯有密切關連。
  (五)按道路交通安全規則第95條第1項規定：「汽車除行駛於
    單行道或指定行駛於左側車道外，在未劃標線之道路，應靠
    右行駛。... 」，被告小客車在碰撞前，並非靠右行使，有
    監視錄影器相片為證。道路交通安全規則第94條第3項規
    定：「汽車行駛時，駕駛人應注意車前狀況及兩車併行之間
    隔，並隨時採取必要之安全措施。」，第93條第1項第2款：
    「汽車... 行經.. 無號誌之交岔路口..均應減速慢行，作
    隨時停車之準備。」在肇事路口前方地上有白色『慢』字，
    且有顛坡路面之減速設計。雖然無法證明被告肇事時時速為
    何，但監視器照片顯示，被告小客車確實沒有顯示煞車尾燈
    ，應無減速事實。又查肇事當時天氣晴朗，日間自然光線充
    足，且道路路面乾燥、路面無缺陷、無障礙物、視距良好，
    有道路交通事故調查報告表可憑，依當時情形被告並無不能
    注意之情形，竟仍疏於注意上開規定，實有過失。
  (六)檢察官對陳財寶之驗斷書、相驗屍體證明書（相驗卷P.33以
    下），足證明被害人陳財寶因本件交通事故受有胸腹挫傷之
    傷害而死亡，雖然胸腹挫傷與未繫安全帶、方向盤上加裝鐵
    球等有最大關連，但若非此碰撞所致，亦不至於產生此一結
    果，亦認為與被告過失駕駛行為有關。
  (七)兒童陳００之94年11月27日鹿基醫院診斷書（相驗卷P.49）
    記載：「頭部外傷合併頭皮下血腫、左眼眶周圍及左眼上眼
    瞼多處撕裂傷，已縫合，共縫合55針，傷口共長12.5公分」
    及傷口照片（相驗卷P.50以下），證明因本件交通事故，受
    有多處撕裂傷。此亦為頭部碰撞駕駛座上方照後鏡所致，與
    陳００未繫安全帶有最大關連，但亦與被告過失駕駛行為有
    關。
  (八)臺灣省彰化縣區車輛行車事故鑑定委員會鑑定意見書（相驗
    卷P.99）：「陳財寶駕駛自小貨車，行經狹路無號誌之交
    岔路口，未減速慢行作隨時停車之準備，及左方車未停讓右
    方車先行，為肇事主因。甲○○駕駛自小客車，行經狹路
    無號誌之交岔路口，未減速慢行作隨時停車之準備，為肇事
    次因。」，就肇事主要責任之歸屬，可為參考。
  (九)現場勘察報告、監視錄影器翻拍照片（相驗卷P.62、84），
    足證明雙方車輛之碰撞情形。被告之過失行為，雖然僅居於
    次要肇事原因，但與被害人死亡、受傷有因果關係。雖然被
    害人有主要過失，但被告仍難辭刑事責任。本件事證明確，
    被告犯行已可認定。
三、論罪科刑：
  (一)核被告所為，係犯刑法第276條第1項之過失致人於死罪、刑
    法第284條第1項之過失傷害罪。被告一行為致被害人陳財寶
    、陳００分別受有死亡、受傷結果，為一行為觸犯數罪名之
    想像競合犯，應依刑法第55條之規定從一重之過失致死罪處
    斷。
  (二)新舊法律比較適用：
    按行為後法律有變更者，適用行為時之法律。但行為後之法
    律有利於行為人者，適用最有利於行為人之法律，刑法第2
    條第1項定有明文。被告犯罪後，刑法95年7月1日大幅修正
    ，應比較適用如下：
  1.刑法第276條、第284條罰金刑部分，計價單位及下限均有變
    動，以修正前之舊規定有利被告，但本案不宣告罰金刑，無
    須贅述，逕適用修正前之規定。
  2.被告行為後，罰金罰鍰提高標準條例第二條業已刪除，而易
    科罰金之折算標準變更，原本刑法第41條第1項前段規定：
    「得以一元以上三元以下折算一日，易科罰金。」，修正為
    ：「得以新臺幣一千元、二千元或三千元折算一日，易科罰
    金。」因屬科刑規範事項之變更，以舊法有利於行為人。
  3.刑法第74條緩刑之規定變更，最高法院95年5月23日雖然決
    議「犯罪在新法施行前，新法施行後，緩刑之宣告，應適用
    新法第74條之規定」，但此決議卻未附任何理由，而修正後
    刑法第74條第1項緩刑之條件放寬，表示刑法之價值判斷已
    經有所變更；而且同條第2項增加8款命犯罪人應履行之負擔
    （賠償、捐獻、義務勞務、精神治療等），增加負擔即是對
    被告不利之變更。基於罪刑法定原則，犯罪時應受之懲罰，
    均依照法律之明文規定，本院不能贊同「緩刑之負擔」可以
    溯及既往於舊法時期之犯罪，故認為仍應就新舊法緩刑之條
    件加以比較，本案適用修正前之刑法第74條第1款。
  (三)量刑審酌：被害人陳財寶應負主要過失責任，被告僅居於次
    要過失，被告已於本院審理中與被害人家屬達成和解，賠償
    被害人家屬共265萬元，已表示解決問題之誠意，且犯後坦
    承犯行，態度良好等一切情狀，量處如主文所示之刑，並諭
    知易科罰金之折算標準。
  (四)被告素無前科，經此教訓，當知警惕，應無再犯之虞，本院
    認其宣告刑，以暫不執行為宜。適用修正前刑法74條第1款
    之規定，併宣告緩刑2年，以啟自新。
四、適用法條：
  (一)刑事訴訟法第273條之1、第310條之2、第454條第1項。
  (二)修正前刑法第276條第1項、第284條第1項、第55條、第41條
    第1項前段、第74條第1款，修正後刑法第2條第1項。
  (三)罰金罰鍰提高標準條例第1 條前段、修正前同條例第2 條。
本件經檢察官鮑慧忠到庭執行職務。
中    華    民    國    95  年    11    月    24      日
                      臺灣彰化地方法院交通法庭
                          法      官  葉明松
以上正本證明與原本無異。
如不服本判決，應於判決送達後10日內，向本院提出上訴狀（須
附繕本）。
告訴人或被害人對於判決如有不服具備理由請求檢察官上訴者，
其上訴期間之計算係以檢察官收受判決正本之日期為準。
中    華    民    國    95    年    11   月    27     日
                          書  記  官  于淑 真
【附錄本案論罪法條】
中華民國刑法第276條
因過失致人於死者，處 2 年以下有期徒刑、拘役或 2 千元以下
罰金。
從事業務之人，因業務上之過失犯前項之罪者，處 5 年以下有期
徒刑或拘役，得併科3千元以下罰金。
中華民國刑法第284條
因過失傷害人者，處 6 月以下有期徒刑、拘役或 5 百元以下罰
金，致重傷者，處 1 年以下有期徒刑、拘役或 5 百元以下罰金
。
從事業務之人，因業務上之過失傷害人者，處 1 年以下有期徒刑
、拘役或1千元以下罰金，致重傷者，處3年以下有期徒刑、拘役
或2千元以下罰金。


司法院資訊處製作；財團法人民間司法改革基金會備份。
